【裁判字號】    88,易,5213
【裁判日期】    890420
【裁判案由】    侵占
【裁判全文】
臺灣高雄地方法院刑事判決                        八十八年度易字第五二一三號
    公  訴  人  臺灣高雄地方法院檢察署檢察官
    被      告  甲○○
右列被告因侵占案件，經檢察官提起公訴（八十八年度偵字第二二九三八號），本院
判決如左：
    主      文
甲○○無罪。
    理      由
一、公訴意旨略以：被告甲○○先前於民國八十八年一月二十五日，向位於高雄市苓
    雅區○○○路一七三號之高誠交通有限公司（下稱高誠公司），租用車牌號碼為
    ＺＢ─六一九號之營業小客車一部，並約定每日租金新台幣（下同）六百五十元
    ，租金每二日付款一次，租期至同年九月十日止，且為擔保此租車債務，即由其
    兄司作敏為連帶保證人以保證此債務。嗣甲○○於租得上開營業小客車後，即以
    該車搭載乘客以營生，惟自同年六月二十七日起，因其經濟困難，而未依約繳付
    租金，經高誠公司催討所租車輛，竟意圖為自己不法所有，避不交還，且未繳交
    租金，即將該車以變易持有為所有之意思予以侵占入己。因認被告涉有刑法第三
    百三十五條第一項之侵占罪嫌。
二、公訴人認被告涉有上開罪嫌，無非以告訴人之指訴、被告明知租期屆至仍不設法
    返還為其論據。按犯罪事實應依證據認定之，無證據不得推定其犯罪事實，刑事
    訴訟法第一百五十四條定有明文。又認定不利於被告之事實，須依積極證據，苟
    積極證據不足為不利於被告事實之認定時，即應為被告有利之認定，更不必有何
    有利之證據，最高法院三十年上字第八一六號著有判例可資參照。又侵占罪之成
    立，以擅自處分自己持有之他人所有物，或變易持有之意為所有之意，而逕為所
    有人之行為，為其構成要件，雖行為之外形各有不同，要必具有不法所有之意思
    ，方與本罪構成之要件相符（最高法院十九年度上字第一○五二號判例參照）。
    訊據被告甲○○坦認逾期未歸還車輛之事實，惟堅決否認犯有何侵占犯行，辯稱
    ：伊因週轉不靈致積欠租金，不敢還車，嗣租期屆至後，伊仍設法返還，並未有
    侵占之犯意等語。經查：（一）被告於八十八年一月二十五日向高誠公司承租右
    開車輛，租期係自同年一月二十五日起至同年九月十日止，此有租車合約書一份
    在卷足稽，被告於同年六月二十七日起即未付租金，亦據被告於偵查及審理中供
    承明確，是被告顯係於同年六月間租賃期間內即陷於財務困難，無力支付租金，
    縱經告訴人於同年八月八日及同年九月三日屢為催討，因仍在契約租賃期間內，
    尚不能因該租期內無力支付租金為由，推認被告即有不法所有之意圖。（二）又
    被告雖於同年九月十日租期屆至時，尚未返還車輛，惟被告並未將車輛為買賣或
    其他處分之行為，且未查有何抹銷車輛標識或損毀車輛外觀等意圖掩飾車輛為他
    人所有之具體行為，亦據告訴人於審理中陳述屬實，是未有任何具體事證足證被
    告確有將車輛由原持有之意思變易為所有之意圖。（三）再參以被告於偵查中業
    將該車返還告訴人，亦據告訴人於審理中陳述無訛，是被告應無侵占該車之意圖
    甚明。綜據上述，依前揭判例意旨，尚難認被告有為公訴人起訴所指之犯行，是
    本案自不能僅憑被告所租車輛未如期返還之結果，即推定被告有侵占之犯行，此
    外，本院復查無其他積極證據足認被告有被訴之犯行，是本案不能證明被告犯罪
    ，爰為無罪之諭知。據上論斷，應依刑事訴訟法第三百零一條第一項判決如主文
    。
中      華      民      國    八十九    年      四      月     二十     日
                                 臺灣高雄地方法院刑事第三庭
                                           法    官    古 振 暉
右正本證明與原本無異。
如不服本判決，應於判決送達後十日內，向本院提出上訴狀。
                                           書 記 官    吳 建 德
中    華    民    國      八十九      年      四      月     二十一     日


司法院資訊處製作；財團法人民間司法改革基金會備份。
